【裁判字號】    97,附民,1
【裁判日期】    970724
【裁判案由】    損害賠償
【裁判全文】
臺灣澎湖地方法院刑事附帶民事訴訟判決  97年度附民字第1號
附民原告    乙○○
輔 佐 人    丁○
訴訟代理人  洪文佐  律師
附民被告    丙○○
            甲○○
上列被告因96年度易字第92號傷害案件，經原告提起附帶民事訴
訟，本院於中華民國97年7月10日辯論終結，判決如下：
    主      文
被告應連帶給付原告新臺幣貳佰貳拾參萬玖仟玖佰陸拾柒元，及
自民國九十六年三月九日起至清償日止，按週年利率百分之五計
算之利息。
原告其餘之訴駁回。
本判決原告勝訴部分，於原告以新臺幣柒拾肆萬元為被告供擔保
後，得假執行。但被告如於執行標的物拍定、變賣或物之交付前
，以新臺幣貳佰貳拾參萬玖仟玖佰陸拾柒元為原告供擔保，或將
上開金額提存後，得免為假執行。
原告其餘假執行之聲請駁回。
    事實及理由
壹、程序部分
    按訴狀送達後，原告不得將原訴變更或追加他訴，但擴張或
    減縮應受判決事項之聲明者，不在此限，民事訴訟法第255
    條第1項第3款定有明文。本件原告起訴時請求被告連帶給付
    新臺幣（下同）10,683,942元，及自96年3月9日起至清償日
    止，按年息5%計算之利息，其中醫療費用部份原請求50967
    元，嗣於本院97年7月10日言詞辯論時以言詞追加醫療費用
    部分為10萬元，並就生活雜支3147元部分表示不再請求，核
    屬為擴張及減縮應受判決事項之聲明，揆諸首揭規定，於法
    有據，先予敘明。
貳、實體部分
甲、兩造爭執要旨：
一、原告起訴主張：被告丙○○、甲○○於民國96年3月9日凌晨
    3時50分許，因言語衝突等細故與原告之友人發生爭執，被
    告甲○○竟持冰鋸鋸傷原告右側腹部，另被告丙○○手持鋁
    棒往原告頭部毆擊，致原告受有頭部外傷併左側額頂、顳部
    顱骨骨折、腦硬膜上血腫、腦實質內血腫等傷害，現已無法
    回復語言表達能力，為此依侵權行為之法律關係，請求被告
    等連帶負損害賠償責任。又原告因此事故所受損害計有：醫
    療費用部份新台幣（下同）10萬元、自96年3月9日至同年10
    月20日住院期間無法工作損失部分23萬8000元、勞動能力喪
    失部份937萬1957元、原告及其親友共支出交通費用1萬9871
    元、慰撫金100萬元，總計10,732,975元，原告訴請被告等
    連帶賠償上開金額及法定遲延利息，並陳明願供擔保請准宣
    告假執行。
二、被告丙○○、甲○○則以：
    原告請求之醫療費用部份有6萬元是被告所支出，工作損失
    部分，原告仍有繼續領薪水，減少勞動能力部分我們認為太
    多，慰撫金部份的請求也太高云云資為抗辯。
乙、得心證之理由：
一、按附帶民事訴訟之判決，應以刑事訴訟判決認定之事實為據
    ，刑事訴訟法第500條前段定有明文。本件被告丙○○、甲
    ○○及訴外人陳榮宗於民國96年3月9日凌晨3時50分許，因
    言語衝突等細故與原告及訴外人顏正維在澎湖縣馬公市○○
    路187號前發生爭執，被告2人基於傷害之犯意聯絡，由甲○
    ○持冰鋸歐傷原告右側腹部，另被告丙○○手持鋁棒往原告
    頭部毆擊，致原告受有頭部外傷併左側額頂、顳部顱骨骨折
    、腦硬膜上血腫、腦實質內血腫傷害等情，業據本院96年度
    易字第92號刑事訴訟判決認定在案，則本件民事求償部分，
    自應以此為判斷之基礎。
二、又按因故意或過失，不法侵害他人之權利者，負損害賠償責
    任；數人共同不法侵害他人之權利者，連帶負損害賠償責任
    ；不法傷害他人之身體或健康者，對於被害人因此喪失或減
    少勞動能力，或增加生活上需要時，應負損害賠償責任；不
    法侵害他人之身體、健康、名譽、自由、信用、隱私、貞操
    ，或不法侵害其他人格法益而情節重大者，被害人雖非財產
    上之損害，亦得請求賠償相當之金額；民法第184條第1項前
    段、第185條第1項前段、第193條第1項、第195條第1項分別
    定有明文。查本件被告丙○○、甲○○共同不法侵害原告之
    身體健康，致渠受有損害之事實，既經認定，故依前述民法
    185條第1項之規定，被告丙○○應與被告甲○○連帶負損害
    賠償責任，則原告自得依上開規定，請求被告二人連帶賠償
    其損害。茲就被原告乙○○所受損害數額審酌如下：
（一）醫療費用部分：原告主張其支出之醫療費用10萬元，為被
      告所不爭執，並據原告提出三軍總醫院澎湖分院附設民眾
      診療服務處收據多紙、台中榮民總醫院門診醫療收據多紙
      、瑞比德科技國際股份有限公司銷貨單1紙為證，自可如
      數向被告求償，惟原告之輔佐人丁○於本院97年7月10日
      言詞辯論時自承其中有6萬元醫療費用是被告所支出，此
      部分之金額應予以扣除，扣除上開金額後，原告尚得向被
      告請求給付4萬元。
（二）工作損失部分：原告主張其因系爭事故，自96年3月9日起
      至10月2日住院期間無法工作，共損失23萬8千元云云，惟
      原告之輔佐人丁○於本院97年2月12日準備程序期日自承
      原告斯時還有繼續在領薪水等語，顯見原告主張之自96
      年3月9日至同年10月20日住院期間並無工作損失，其請求
      賠償此部分損害，應無理由。
（三）喪失勞動能力部分：本件原告因此傷害有失語症現象，已
      經構成「勞工保險殘廢給付標準表」障害項目第9項「神
      經系統之病變，由醫學上可證明局部遺存頑固神經症狀者
      」之第13等級殘廢程度，依勞工保險條例第53條附表所載
      殘廢等級所製作之「各殘廢等級喪失或減少勞動能力比率
      表」之記載，原告喪失勞動能力程度已達23.07%，有三軍
      總醫院澎湖分院附設民眾診療服務處97年3月20日院三澎
      湖字第0970000225號覆函在卷可佐。原告受傷前於基隆海
      軍131枝江艦612號相關部隊擔任士兵，薪資為31,750元，
      至96年12月時則領薪32,205元，故應以平均薪資約32,000
      元計算原告之勞力減損至勞工應退休年齡60歲。查原告係
      民國73年11月22日生，有卷附之診斷書可證，其於事故發
      生時（96年3月9日）係22歲又3個月，算至其滿60歲，尚
      有37年勞動年數，依此，原告減少勞動能力之損害額，依
      霍夫曼式計算法扣除年息百分之5計算現在給付勞動損害
      總額，37年共計損失188萬4690元（計算式為
      32000*12*21.274594*23.07%=0000000）。
（四）交通費用部分：原告主張因此事故，其本人及親友來往馬
      公、台中之交通機票費用共計19,871元，惟此部份有機票
      收據在卷可查所支出之交通費用共計15,277元，經核有收
      據部分之交通費用皆為治療原告傷勢所必須支出者，且因
      原告傷勢嚴重併發失語，由家人親屬賠償同前往亦有必要
      性，故原告請求此部份費用自應准許，逾此即屬無據。
（五）慰撫金部分：本院審酌原告因此次傷害不僅造成生理上、
      心理上重大創傷，且在生活自理上亦產生諸多不便，並考
      量兩造之經濟狀況、職業收入等一切情狀，認被告應賠償
      原告30萬元之慰撫金為妥適。
      以上損害總額合計為223萬9967元（計算式：40000+15277
      +0000000+100000=0000000）
三、綜上所述，原告請求被告等連帶賠償223萬9967元，及自96
    年3月9日起至清償日止，按週年利率百分之5計算之利息，
    為有理由，原告逾此範圍之請求，則屬無據，為無理由，應
    予駁回。
四、兩造均陳明願供擔保，聲請宣告或免為假執行，就原告勝訴
    部分，經核均無不合，爰分別依其等聲請酌定相當擔保金額
    予以准許。原告其餘假執行之聲請，因訴之駁回而失所依據
    ，不予准許。
丙：據上論結，本件原告之訴為一部有理由、一部無理由，依刑
    事訴訟法第502條第1項、第2項、第491條第10款，民事訴訟
    法第390條第2項、第392條第2項，判決如主文。
中    華    民    國    97    年    7     月    24    日
                        刑事庭  法  官  管安露
以上正本證明與原本無異。
如不服本判決，應於判決送達後10日內，向本院提出上訴狀。（
須附繕本）
中    華    民    國    97    年    7     月    24    日
                                書記官  林德盛


司法院資訊處製作；財團法人民間司法改革基金會備份。
